【裁判字號】    99,交聲,69
【裁判日期】    990504
【裁判案由】    違反道路交通管理處罰條例聲明異議
【裁判全文】
臺灣新竹地方法院交通事件裁定          99年度交聲字第69號
原處分機關  交通部公路總局新竹區監理所
異  議  人
即受處分人  乙○○
上列異議人即受處分人因違反道路交通管理處罰條例案件，對於
交通部公路總局新竹區監理所99年1月4日所為之竹監營字第裁50
-E00000000號違反道路交通管理事件裁決處分，聲明異議，本院
裁定如下：
      主  文
異議駁回。
    理  由
一、按汽車駕駛人，行經有燈光號誌管制之交岔路口闖紅燈者，
    處新臺幣1800元以上5400元以下罰鍰。復按汽車駕駛人有下
    列各款所列條款之一者，除依原條款處罰鍰外，並予記點：
    三、有第43條、第53條或第54條情形之一者，各記違規點數
    3點，道路交通管理處罰條例第53條第1項、第63條第1項第3
    款分別定有明文。
二、原處分意旨略以：異議人即受處分人乙○○於民國98年11月
    14日晚上7時41分許，騎乘車號PC6-061號重型機車，沿新竹
    縣竹北市○○街由北向南方向行駛，行經博愛街與中山路交
    岔路口，闖越博愛街之圓形紅燈（下稱A 燈號），因有「駕
    車行經有燈光號誌管制之交岔路口闖紅燈」之違規事由，經
    新竹縣政府警察局竹北分局員警尹吉利填製竹縣警交字第E0
    0000000 號違反道路交通管理事件通知單（下稱舉發通知單
    ），舉發異議人有違反道路交通管理處罰條例第53條第1 項
    之規定。嗣異議人於上開舉發單所載應到案日期前向原處分
    機關提出陳述，經原處分機關函請原舉發單位調查，原舉發
    機關以竹縣北警交字第0985009810號函覆稱：依異議人所稱
    之行駛路線，異議人亦闖越博愛街與473 巷口之紅燈（該燈
    號裝設在中山路637 號旁，下稱B 燈號），認異議人仍有前
    揭違規行為，乃由原處分機關於99年1 月4 日以竹監營字第
    裁50 -E00000000 號裁決書（下稱裁決書），依道路交通管
    理處罰條例第53條第1 項、第63第1 項第3 款（裁決書漏載
    ）之規定，裁處異議人罰鍰新臺幣（下同）1,800 元，並記
    違規點數3點 。
三、聲明異議意旨略以：異議人即受處分人於98年11月14日騎乘
    車號PC6-061 號機車，沿新竹縣竹北市○○路（即竹北火車
    前），因中山路綠燈而右轉博愛街，經竹北圓環後，遭警察
    攔下、舉發闖紅燈，惟博愛街與473 巷口並未設置紅綠燈號
    誌、且無停止線供異議人停車，導致本人無法做判斷及遵循
    ；因此本人認為該路段之相關交通號誌與設施違反其設置規
    則。又舉發機關之公文（警察局交通事件裁決所98年12月10
    日，發文字號竹縣北警交字第0985009810號）中，記載：本
    人是由竹北市○○路左轉博愛街是錯誤的，本人當天是由自
    家住宅出發，顯然公文內容與實際情況是不符的，為此狀請
    撤銷原處分等語。
四、經查：
（一）經本院隔離訊問證人即現場舉發之新竹縣政府警察局竹北
      分局三民派出所警員尹吉利、陳岳忠，業據2 位證人證述
      情節相符，內容如下：
    １、證人尹吉利結證稱：「當天是從18時至20時與警員陳岳
        忠兩人一組騎乘警用機車執行巡邏勤務，於舉發本件之
        前兩人就停留在博愛街金興銀樓前進行定點的交通盤查
        ，如有違規事件就一併舉發。當時我就看到違規人從竹
        北市○○街由北向南橫越中山路與博愛街473 巷巷口闖
        越紅燈直行，於定點盤查點即金興銀樓我本人將他攔下
        告知違規事由，依規製單。攔下異議人當時，警方手持
        指揮棒，當時沒有下雨，且視線清楚」、「（問：，你
        所說異議人所指紅燈究竟是指哪個？）就是我所標示的
        那個紅綠燈（即A 燈號）」、「三民派出所成立只有一
        年，這個轄區以前是竹北派出所的轄區，所以我在這個
        轄區執勤了五年」、「（問：你在這個點執行勤務的頻
        率是否高？）蠻高的，因為那是竹北火車站發生交通事
        故的熱點」、「我們看到47頁上方照片內所拍攝的交通
        號誌（即A 燈號），這個號誌就是我剛剛所說異議人所
        闖的號誌」、「（問：這個交通號誌的兩面是否同步？
        ）同步，這個號誌只有單純的兩個時向。我當時看到面
        向我的號誌已經變成紅燈，然後異議人闖過來」、「（
        問：為什麼這個舉發單《按指本院卷第21頁》上是寫『
        中山路北向南』？）是我書寫錯誤」、「（問：為什麼
        這裡又有同一份單號的舉發單《按指本院卷第46頁》上
        書寫『博愛街北向南』？）我當場開給異議人的是卷內
        第21頁寫『中山路北向南』那張，異議人當場也有簽收
        ；另外一張是由我們裁決室存根聯，我回去發覺舉發書
        寫有錯誤，就更正存根聯，就如同卷內46頁那張，至於
        異議人已經拿走的那一聯，我沒有辦法更正」、「11月
        14日當天20時要回去交班時就發現我舉發書寫有錯誤，
        我就立即作更正的動作，並蓋章以示負責」、「當事人
        被我攔下時，他就主動先轉頭過去看號誌，當時有確定
        我所說的那個號誌（即A 燈號）是紅燈，異議人也說他
        只看到我所指的那個號誌是紅燈，但是他認為博愛街上
        與博愛街473巷他所行進方向並沒有號誌（即B燈號位置
        的對面），所以他堅稱他沒有闖紅燈。他認為473 巷巷
        口要再設一個紅燈」、「（問：如異議人確實是從中山
        路右轉博愛街的話，那你所指的那個燈號為紅燈的話，
        異議人不算闖紅燈？）應該還算是闖紅燈，異議人所行
        進的方向雖然在473 巷巷口沒有在他頭上設交通號誌，
        但是對面的門牌即中山路637號旁有設一個號誌（即B燈
        號），異議人也可以遵循這個號誌而停下來，不應該闖
        過這個紅燈」、「（問：你剛剛所指的異議人所闖的第
        一個紅燈（即A燈號），跟你剛剛說的中山路637號旁的
        號誌（即B 燈號）是否同步？）號誌的兩面同步，兩根
        號誌也同步」、「（問：博愛街上異議人行駛的方向在
        473巷巷口，如果看到中山路637號旁的紅燈，這邊有設
        停止線嗎？）沒有」、「（問：依據現行的交通號誌、
        標誌下，如果異議人真的從中山路右轉博愛街，他看中
        山路637 號旁的紅燈，也沒停止線讓他停下來等待吧？
        ）沒有停止線讓他停下來等待沒錯，但是他應該要能判
        斷，因為他可以看到中山路637號旁的號誌（即B燈號）
        ，因而能判斷是紅燈所以要停在博愛街473 巷巷口，不
        然他會與473巷巷口的來車發生衝撞，因為當時473巷應
        該是綠燈」、「那條路是雙向，就如同我畫的平面圖，
        兩個車道是斜對角的兩個號誌」、「（問：你判斷得出
        來這部銀色的車《按指本院卷第47頁上方照片》，停放
        的位置是在你所畫的平面圖哪裡嗎？）如同我在平面圖
        上繪製的車子形狀那個位置，距離紅綠燈還有一段距離
        」、「問：這部銀車停車的這個路段是否常常有路邊停
        車？）我想一下，不會，因為從47頁上方照片可以看出
        ，旁邊還有放花圃，那個地方只能臨時停車」、「（問
        ：會不會異議人從中山路右轉過來，有一些花圃及臨時
        停放的車子之故，讓你誤以為異議人是從博愛路直行？
        ）縱使有車子和花圃存在，我還是可以很明顯看出異議
        人的車是直行過來，如果異議人是從中山路右轉過來，
        他從自小客車後面出現的話，車頭會呈現一個斜角；如
        果異議人是從博愛街直行過來的話，車頭是直向的，我
        是從異議人車頭行進方向判斷出他是從博愛街直行過來
        的」、「（問：為何竹北分局的函《按指本院卷第10頁
        》，會寫這部機車是『中山路左轉博愛街』？）這不是
        我的說法，很明顯是打字上打錯了」、「（問：為何這
        份竹北分局的函《按指本院卷第28頁》，又更正為『中
        山路右轉博愛街』？）中山路右轉博愛街才是對的，因
        為異議人從一開始就堅持他是從中山路右轉博愛街」、
        「（問：依竹北分局函的本意應該是接受異議人是從中
        山路右轉博愛街的說法，有何意見？）分局裁決有權接
        受異議人的說法，但是我本人不同意這個說法，異議人
        異議的原因是認為473 巷沒有號誌」、「（問：本院卷
        28頁之竹北分局的函接受異議人從中山路右轉博愛街的
        說法，但認為異議人還是闖越博愛街473 巷口的紅燈，
        是否如此？）異議人還是橫越博愛街473 巷口，而闖越
        了左前方即對向設在中山路637 號旁的號誌（即B 燈號
        ）。這個路口太複雜，卻設了太簡單的號誌，僅就橫向
        、直向設了兩個時向的號誌而已，如果要補足這個缺點
        ，要在博愛街尚未到達博愛街473 巷口的地方設立停止
        線，位置大概是在我畫平面圖標示D 的位置，這樣才可
        以避免與473 巷進出的車輛發生事故。這個路口發生太
        多的交通事故，駕駛人都是質疑為何沒有在中間設立停
        止線，但是我們執勤的立場是認為駕駛人明明看得到中
        山路637 號旁的號誌（即B 燈號），應該要停車。以我
        的立場應該請縣政府還有縣警局的交通隊共同勘查以後
        ，補足那個位置的停止線」、「（問：你的意思是說你
        攔下異議人，異議人不爭執你所說的那個號誌（即A 燈
        號）是紅燈，但是爭執他從中山路右轉過來根本沒有停
        止線可以讓他停下來？）是」等語（見本院卷第63至69
        頁），並提出現場圖、現場照片在卷可佐（見本院卷第
        47 至50 頁）。
    ２、證人陳岳忠到庭結證稱：「當時執行18時至20時的巡邏
        勤務，我與甲○○○○兩人一組騎乘警用機車巡邏，後
        來在舉發本件之前就已經在博愛街上定點盤查，後來發
        現異議人從博愛街由北往南方向闖紅燈過來，我們就依
        規告發」、「我負責警戒，不是我攔停，也不是我製單
        」、「（問：你是親眼看見異議人闖紅燈，還是經過你
        的同事跟你提到有人闖紅燈？）我親眼看見的」、「異
        議人從博愛街由北往南，跨越與中山路交岔口（即A 燈
        號）、與博愛街473巷交岔口（即B燈號）的兩個紅燈」
        、「我看到他時，他已經跨越博愛街與中山路交岔口的
        停止線」、「我目視看到異議人從博愛街由北往南騎過
        來」、「我們站在金興銀樓前那邊看到異議人從博愛街
        騎過來」、「（問：究竟異議人有沒有走中山路北向南
        ？）沒有，我目視就是看到他從博愛街騎車過來」、「
        （問：究竟異議人有無在中山路左轉博愛街？）依我目
        視他就是從博愛街騎過來」、「（問：對於竹北分局函
        《按指本院卷第10頁》寫異議人是從中山路左轉博愛街
        有何意見？）我看到異議人是從博愛街直行過來的」、
        「（問：當時要寫這份函時，有無人問你異議人是怎麼
        走的嗎？）沒有問我，發函前所詢問的警員應該是舉發
        的尹警員」、「（問：對於竹北分局又發函《按指本院
        卷第28頁》更正為異議人是從中山路右轉博愛街，對此
        有何意見？）我的意見還是一樣，異議人還是從博愛街
        直行過來，我不知道為何竹北分局發函的人會這樣寫」
        、「（問：你在這個轄區服務多久了？）98年3 月到現
        在，因為三民派出所是新成立的」、「我們派出所巡邏
        時，經常在那邊定點盤查，頻率算高，因為那邊算是治
        安的要點，而且那邊常常有交通違規」、「（問：你當
        天是否穿著制服？）對」等語（見本院卷第69至72頁）
        。
（二）又上開2 名證人乃為原處分機關認定異議人有前開違規行
      為之證人，係偶然因執行勤務而舉發本案，與異議人並無
      宿怨，當無甘冒觸犯偽證罪責，蓄意構詞誣陷之理，況於
      本件卷存證據資料內並無任何積極證據足以證明上開2 名
      證人上開證詞係屬虛偽，亦無足以令人顯信證人之證述為
      不可採之品性證據或前科證據存在，自不得僅以證人係本
      件開單告發受異議人之員警而全盤抹煞其在訴訟上所具有
      之原證人資格；且本院為確保證言之真實性，於99年4月1
      4日庭訊時諭知2名證人為隔離訊問，其當日之證詞核與99
      年3月1日到庭之證詞大致相符，因此其到庭於具結後以言
      詞證述本件訴訟上之待證事實（即異議人有前開違規事實
      ），已足擔保其真實性及憑信性。
（三）從而，依上開2 位證人之證詞，卷附現場圖、現場照片所
      示，是認異議人於98年11月14日晚上7 時41分許，騎乘車
      號PC6-061 號重型機車，行經新竹縣竹北市○○路及中山
      路交岔路口（即A 燈號位置），有「駕車行經有燈光號誌
      管制之交岔路口闖紅燈」之違規行為，應堪認定。
（四）雖新竹縣竹北分局曾以函文記載，異議人係行駛中山路右
      轉博愛街，核與異議人所稱行進方向相同，惟該局亦認異
      議人仍闖越博愛街與473巷口之紅燈（即B燈號），而認異
      議人有「駕車行經有燈光號誌管制之交岔路口闖紅燈」之
      違規行為，是認上開竹北分局之函文，無從作為異議人有
      利之依據。
（五）另異議人認博愛街與473 巷口並無交通號誌存在乙節，觀
      諸卷附現場圖、現場照片內容，新竹縣竹北市○○路637
      號旁，確實設置懸臂式之交通號誌（即B 燈號），供博愛
      街由北向南方向車輛駕駛人觀看，駕駛人行至博愛街473
      巷口時，設置在遠端左側之交通號誌有燈面朝向異議人，
      至為明顯，異議人上開所辯，應屬誤會。
五、至異議人辯稱交通管理設施不良乙節，惟查：按標誌、標線
    、號誌之設置、養護及號誌之運轉，係由主管機關依其管轄
    辦理之，而所稱主管機關，則指公路主管機關、市區道路主
    管機關及警察機關，此為道路交通標誌標線號誌設置規則第
    4條第1項、第5 條分別訂有明文。故道路主管機關本得於法
    令授權範圍內，考量當地之整體交通狀況、車輛通行之方便
    及安全性等一切情形之後，基於權責為綜合判斷，對於各項
    行政措施包括道路設計、交通號誌、標誌、標線之設置、為
    具體裁量、規劃，以求達成道路充分有效能利用、維持交通
    秩序、保障道路使用人往來便利與安全之行政目的，除有違
    背法令或明顯矛盾、錯誤，否則司法機關亦不得涉入此行政
    權核心領域，是用路人在非緊急避難情況下，尚不能以任何
    原因恣意枉顧交通標誌、標線、號誌，否則交通秩序必然無
    法維繫，人車生命安全將無以確保，且任何用路人駕車行駛
    在道路上時，理應遵守交通號誌之設置，茍認為設置不當，
    仍應先依循行政程序提出救濟，或向道路主管機關陳述其意
    見。從而，異議人確有闖紅燈之違規事實，已如前述，雖異
    議人所指：博愛街由北向南行至473 巷口前，並無設置停止
    線，該標線、標誌設置不當等語，縱然屬實，仍無從解免其
    闖紅燈違規之責，併予敘明。
六、綜上所述，異議人確於裁決書所載時、地，有「駕車行經有
    燈光號誌管制之交岔路口闖紅燈」之違規行為，原處分機關
    依道路交通管理處罰條例第53條第1項、第63第1項第3 款之
    規定，裁處異議人罰鍰1,800元，並記違規點數3點，於法相
    合，尚屬允當，本件異議為無理由，應予駁回
七、依道路交通案件處理辦法第19條，裁定如主文。
中    華    民    國    99    年    5     月    4     日
                  交通法庭法  官  黃美文
以上正本證明與原本無異。
如不服本裁定，應於裁定送達後5日內向本院提出抗告狀。
中    華    民    國    99    年    5     月    4     日
                          書記官  劉亭筠

司法院資訊處製作；財團法人民間司法改革基金會備份。
